【裁判字號】    99,易,448
【裁判日期】    990423
【裁判案由】    詐欺
【裁判全文】
臺灣高雄地方法院刑事判決               99年度易字第448號
公  訴  人  臺灣高雄地方法院檢察署檢察官
被      告  丙○○
上列被告因詐欺案件，經檢察官提起公訴（98年度偵字第30312
號），被告於準備程序進行中就被訴事實為有罪之陳述，經合議
庭裁定由受命法官依簡式審判程序獨任審理，本院判決如下：
    主  文
丙○○幫助犯詐欺取財罪，處有期徒刑貳月，如易科罰金，以新
臺幣壹仟元折算壹日。
    事  實
一、丙○○明知目前國內社會上層出不窮之不法份子為掩飾渠等
    不法行徑，避免執法人員之追究及處罰，經常利用他人之存
    款帳戶、存摺、提款卡及密碼轉帳，以確保犯罪所得之不法
    利益並掩人耳目，因此，在客觀可以預見一般取得他人金融
    存款帳戶使用之行徑，常與財產犯罪所需有密切關連。然其
    竟因只顧自己尋找工作，仍基於縱有人持其所有之帳戶作為
    詐欺之犯罪工具，亦不違背其本意之幫助詐欺犯意，於民國
    98年7 月6 日晚間8 時許，在高雄市○○路之名貴飯店樓下
    大門口，將其以本人名義開立之中華郵政股份有限公司梓官
    蚵子寮郵局帳號00000000000000號帳戶（下稱系爭帳戶）存
    摺、提款卡及密碼交付、告知真實姓名、年籍不詳、自稱「
    陳先生」之成年人。「陳先生」於取得上開系爭帳戶存摺、
    提款卡及密碼後，即與所屬詐欺集團之其他成年成員，共同
    基於意圖為自己不法所有之犯意聯絡，(一)於98年7 月9 日19
    時許，撥打電話予乙○○佯稱係台北三民書局工作人員，因
    乙○○購買書籍簽單簽錯為分期付款，要盡速至提款機取消
    設定云云，致乙○○陷於錯誤，依指示分別於98年7 月9 日
    20時30分許及98年7 月10日0 時23分許，匯款新臺幣（下同
    ）2,9988元及30,000元至系爭帳戶內，旋遭提領一空。後因
    乙○○察覺有異，報警處理。(二)另於98年7 月9 日晚間9 時
    16分許，撥打電話予甲○○佯稱係奇摩拍賣賣家，因把甲○○付款方式誤填成12期分期付款，要到提款機操作解除設定
    云云，然因甲○○警覺係詐騙手法，故未陷於錯誤，而係出
    於凍結上開帳戶之目的，於同日晚間10時13分許，象徵性匯
    款1 元入系爭帳戶內，並報警循線查悉上情。
二、案經彰化縣警察局彰化分局報告臺灣高雄地方法院檢察署檢
    察官偵查起訴。
    理  由
一、本件被告丙○○（下稱被告）所犯係死刑、無期徒刑、最輕
    本刑為3 年以上有期徒刑以外之罪，渠於本院審判程序中已
    就前揭被訴事實為有罪之陳述，經依法告知簡式審判程序之
    旨，並聽取當事人之意見後，本院認無不得或不宜改依簡式
    審判程序進行之情形，經合議庭評議後，裁定本件行簡式審
    判程序，又本件卷內之物證、書證等證據，依同法第273 條
    之2 規定，不受第159 條第1 項關於傳聞法則規定之限制，
    依法均有證據能力。
二、上開被告提供系爭帳戶之存摺、提款卡及密碼予詐騙集團使
    用，取得該等資料之詐騙集團曾經利用該金融存款帳戶資料
    向他人詐欺取財之事實（含向乙○○詐欺取財既遂，及向甲○○詐欺取財未遂），業經被告於本院審理中坦承不諱，核
    與被害人乙○○、甲○○分別於警詢陳述遭人詐騙經過情形
    ，互相合。復有系爭帳戶開戶基本資料、客戶歷史交易清
    單，以及被害人乙○○提供之郵政自動櫃員機交易明細表、
    中國信託ATM 交易明細單、被害人甲○○提供之郵政自動櫃
    員機交易明細表等件附卷可稽，足認被告之自白，應與事實
    相符，自得為認定犯罪之依據。按金融帳戶為個人之理財工
    具，而金融存款帳戶，攸關存戶個人財產權益之保障，專屬
    性甚高，衡諸常理，若非與本人有密切關係，不可能提供個
    人帳戶供他人使用，又參以坊間報章雜誌及其他新聞媒體，
    對於以簡訊通知中獎或其他類似之不法犯罪集團，經常利用
    大量收購之他人存款帳戶，以隱匿其等詐欺取財犯罪之不法
    行徑，規避執法人員之查緝，並掩飾、確保因自己犯罪所得
    之財物，類此在社會上層出不窮之案件，亦多所報導及再三
    披露，則依一般人之社會生活經驗，苟見他人不自己申請開
    立帳戶而蒐集不特定人之帳戶使用，衡情應可預見收集之帳
    戶乃係被利用為與財產有關之犯罪工具，而被告於偵查及本
    院審理時均自承其因應徵工作而交付存摺等帳戶資料予該不
    詳人士時，同時亦認知交付該等帳戶資料予他人可能會遭不
    法利用等語（98年度偵字第30312 號卷第4 頁至第6 頁；98
    年度易字第448 號卷第20頁、第21頁），足見被告係在可預
    見其將帳戶提供不相識之人使用，可能會幫助犯罪集團作為
    不法收取他人款項之用及掩飾或隱匿重大犯罪所得財物之情
    況下，仍基於幫助詐欺之不確定故意提供該帳戶資料予他人
    使用至明。本件事證明確，被告犯行堪以認定，應依法論科
    。
三、按刑法第339 條第1 項之詐欺取財罪，係以施用詐術使人陷
    於錯誤而交付財物為犯罪構成要件，詐騙集團之成員利用被
    告提供之帳戶，作為指示被害人匯款進入而遂行其詐欺犯行
    之工具，被告提供帳戶要非詐欺取財罪之構成要件行為，且
    被告僅將帳戶交與他人後即未再過問，亦無為自己犯罪之意
    思，其行為僅係對於該犯罪之實行有所助益之協助行為。就
    詐騙集團成員持用系爭帳戶向乙○○施用詐術，使乙○○陷
    於錯誤而匯款進入系爭帳戶，詐騙集團成員所為乃係犯刑法
    第339 條第1 項之詐欺取財罪，是核被告事實欄一(一)所為，
    係犯刑法第30條第1 項、第339 條第1 項詐欺取財罪之幫助
    犯。又持用系爭帳戶之詐騙集團成員，向甲○○施用詐術，
    而著手於詐欺犯行之實行，然甲○○尚未因此陷於錯誤並進
    而匯付款項（其係為使系爭帳戶被列為警示帳戶，始匯款1
    元進入系爭帳戶），所為乃係觸犯刑法第339 條第3 項、第
    1 項之詐欺取財未遂罪，並應按既遂之刑減輕之，是核被告
    事實欄一(二)所為，係犯刑法第30條第1 項前段、第339 條第
    3 項、第1 項之幫助詐欺取財未遂罪。被告於前揭時、地，
    交付、告知系爭帳戶存摺、提款卡及密碼與詐騙集團成員「
    陳先生」，僅為一幫助行為，而同時觸犯幫助詐欺取財罪、
    幫助詐欺取財未遂罪之2 罪名，為想像競合犯，依刑法第55
    條規定，從一重之幫助詐欺取財既遂罪處斷。又被告並未實
    際參與詐欺犯行，所犯情節較正犯輕微，爰依刑法第30條第
    2 項規定，減輕其刑。本院審酌被告在知悉國內現今詐騙行
    為猖獗之情形下，竟仍隨意提供帳戶供實行詐欺犯罪者行騙
    財物，除造成被害人因而受有損失外，並造成國家查緝犯罪
    之困難，嚴重破壞社會治安及金融秩序，助長社會犯罪風氣
    ，更造成被害人求償上之困難，所為實不足取，惟念及前無
    任何犯罪之前科紀錄，有臺灣高等法院被告前案紀錄表在卷
    可佐（見99年度易字第448 號卷第4 頁），素行尚可，且已
    於本院審理期間坦承犯行，堪認具有悔意，並參酌乙○○匯
    款進入被告帳戶之金額僅59,988元、甲○○僅匯款1 元等一
    切情狀，量被告處有期徒刑2 月，並諭知易科罰金之折算標
    準，以資懲儆。
據上論斷，應依刑事訴訟法第273 條之1 第1 項、第299 條第1
項前段，刑法第339 條第1 項、第3 項、第30條第1 項前段、第
2 項、第55條、第41條第1 項前段，刑法施行法第1 條之1 第1
項、第2 項前段，判決如主文。
本案經檢察官丁○○到庭執行職務。
中    華    民    國    99    年    4     月    23    日
                  刑事第八庭    法  官  謝宗翰
以上正本證明與原本無異。
如不服本判決應於收受送達後10日內向本院提出上訴書狀，並應
敘述具體理由；如未敘述上訴理由者，應於上訴期間屆滿後20日
內向本院補提理由書（均須按他造當事人之人數附繕本）「切勿
逕送上級法院」。
中    華    民    國    99    年    4     月    29    日
                                書記官  李宗諺
附錄本案論罪之法條：
刑法第30條
幫助他人實行犯罪行為者，為幫助犯。雖他人不知幫助之情者，
亦同。
幫助犯之處罰，得按正犯之刑減輕之。
刑法第339條
意圖為自己或第三人不法之所有，以詐術使人將本人或第三人之
物交付者，處5 年以下有期徒刑、拘役或科或併科1 千元以下罰
金。
以前項方法得財產上不法之利益或使第三人得之者，亦同。
前二項之未遂犯罰之。
刑法施行法第1 條之1
中華民國94年1 月7 日刑法修正施行後，刑法分則編所定罰金之
貨幣單位為新臺幣。
94年1 月7 日刑法修正時，刑法分則編未修正之條文定有罰金者
，自94年1 月7 日刑法修正施行後，就其所定數額提高為30倍。
但72年6 月26日至94年1 月7 日新增或修正之條文，就其所定數
額提高為3倍。

司法院資訊處製作；財團法人民間司法改革基金會備份。
